【裁判字號】    90,訴,1066
【裁判日期】    900831
【裁判案由】    毒品危害防制條例
【裁判全文】
臺灣臺中方法院刑事判決                          九十年度訴字第一六六號
    公  訴  人  臺灣臺中地方法院檢察署檢察官
    被      告  甲○○
右列被告因違反毒品危害防制條例案件，經檢察官提起公訴（九十年度偵字第五○四
號），本院判決如左：
    主  文
甲○○連續施用第一級毒品，處有期徒刑壹年貳月。扣案殘留第一級毒品海洛因之注
射針筒壹支及塑膠袋參個，均沒收銷燬之。
    事  實
一、甲○○前因施用毒品案件，經依本院以裁定送勒戒處所觀察勒戒後，認無繼續施
    用毒品之傾向，由臺灣臺中地方法院檢察署檢察官於民國八十七年十一月十一日
    以八十七年度偵字第二三七○七號為不起訴處分確定。嗣又因施用毒品案件，再
    經本院以八十八年度毒聲字第一三九三號裁定送勒戒處所觀察、勒戒後，仍認無
    繼續施用毒品之傾向，再由臺灣臺中地方法院檢察署檢察官於八十八年三月二十
    九日以八十八年度毒偵字第三二二四號為不起訴處分並確定在案。再於八十九年
    六月五日及同年七月六日，連續施用第一級毒品海洛因，經本院以八十九年度毒
    聲字第四○四○號裁定將甲○○送臺灣臺中戒治所強制戒治一年，臺灣臺中地方
    法院檢察署檢察官並以八十九年毒偵字第四八二一號提起公訴，經本院以八十九
    年度訴字第一六七九號刑事判決就連續施用第一級毒品部分判處有期徒刑一年。
    嗣甲○○因強制戒治執行滿三月，經評定為合格已無繼續戒治必要，再經本院於
    八十九年十一月八日以八十九年度毒聲字第六五九二號裁定停止戒治，所餘戒治
    期間，付保護管束，甲○○並於同年十二月一日停止戒治出所。詎甲○○於停止
    強制戒治付保護管束期間，仍不知悔改，在五年內復另行基於施用第一級毒品海
    洛因之概括犯意，由詹文洲（此部分應由檢察官另行偵查）處無償取得第一級毒
    品海洛因後，即自八十九年十二月十日起至同年四月二日止，在臺中市○○街八
    四號居所，以將第一級毒品海洛因加食鹽水稀釋後，以針筒注射皮膚之方式，連
    續施用第一級毒品海洛因多次，平均約一至二星期施用第一級毒品海洛因一次。
    嗣於八十九年十二月十一日至臺灣臺中地方法院檢察署接受定期採尿採集其尿液
    送驗，呈安非他命陽性反應；再於九十年四月二日二十三時十四分許，為警在臺
    中市○○路八四號四樓之居所當場查獲並扣得使用過之注射針筒一支及裝過第一
    級毒品洛因之塑膠袋三個。
二、案經臺灣臺中地方法院檢察署觀護人及臺中市第五分局報告臺灣臺中地方法院檢
    察署偵查起訴。
    理  由
一、右揭連續非法施用第一級毒品海洛因之犯罪事實，業據被告甲○○於本院調查及
    審理時坦承不諱，且被告於八十九年十二月十一日接受定期採尿時所採集之尿液
    及九十年四月二日為警查獲時所採集之尿液，經分送臺灣尖端先進生技醫藥股份
    有限公司濫用藥物檢驗中心及臺中市衛生局檢驗結果，確均呈嗎啡陽性反應，有
    臺灣尖端先進生技醫藥股份有限公司濫用藥物檢驗中心濫用藥物尿液檢測報告及
    臺中市衛生局煙毒尿液檢驗成績書一份在卷可證，此外，並有扣案之已使用過之
    注射針筒一支及裝過第一級毒品海洛因之塑膠袋三個可資佐證，足徵被告上開自
    白，應與事實相符。
二、按毒品危害防制條例對於施用毒品者，並未予以除罪，施用毒品之行為仍屬犯罪
    ，本應受刑罰之評價，惟因施用毒品者屬「病態性犯人」，毒品危害防制條例為
    維護施用毒品行為人之身心健康，乃明定應施以類似病患治療之觀察、勒戒或強
    制戒治等療程，並僅在該條例第二十條第二項、第二十三條第一項所定之條件下
    （亦即：(一)初犯經觀察、勒戒，無繼續施用毒品之傾向，(二)五年內再犯經觀察、
    勒戒，無繼續施用毒品之傾向，(三)一犯經觀察、勒戒，有繼續施用毒品之傾向，
    再經強制戒治期滿），始免予刑罰訴追外，對每一施用毒品之行為，仍應施予罪
    刑之評價。至毒品危害防制條例第二十二條第二項中段所稱違反保護管束應遵守
    事項情節重大者，得由檢察官聲請法院裁定撤銷停止戒治之規定，應係類如保安
    處分執行法第四條之一第二項前段之立法意旨，僅就已進行之強制戒治處分，繼
    續執行，即足收戒除毒癮之治療目的，無再向法院聲請裁定送觀察、勒戒或強制
    戒治之實益，並非限制停止戒治期間之施用毒品行為，「僅」得撤銷停止戒治，
    不得提起公訴。否則停止戒治前施用毒品之行為，應論處刑罰，停止戒治後之施
    用毒品行為，非難性較前者更高，反而不得訴追處罰，無異鼓勵犯罪。足見立法
    者之本意，當無以強制戒治之療程尚未完成，認停止戒治期間之施用毒品行為，
    無再為罪刑評價之必要，且在再犯、三犯或三犯以上之情形均然，不得割裂解釋
    ，認再犯僅得撤銷停止戒治，不得提起公訴；三犯或三犯以上者，除得撤銷停止
    戒治，亦可提起公訴。職是之故，毒品危害防制條例所稱之「再犯」、「三犯」
    應以是否為訴訟法上之同一案件為斷，而非以觀察、勒戒或強制戒治等療程完結
    之次數為準。被告前因施用毒品案件，經依本院以裁定送勒戒處所觀察勒戒後，
    認無繼續施用毒品之傾向，由臺灣臺中地方法院檢察署檢察官於八十七年十一月
    十一日以八十七年度偵字第二三七○七號為不起訴處分確定。嗣又因施用毒品案
    件，再經本院以八十八年度毒聲字第一三九三號裁定送勒戒處所觀察、勒戒後，
    仍認無繼續施用毒品之傾向，再由臺灣臺中地方法院檢察署檢察官於八十八年三
    月二十九日以八十八年度毒偵字第三二二四號為不起訴處分並確定在案。再於八
    十九年六月五日及同年七月六日，連續施用第一級毒品海洛因，經本院以八十九
    年度毒聲字第四○四○號裁定將被告送臺灣臺中戒治所強制戒治一年，臺灣臺中
    地方法院檢察署檢察官並以八十九年毒偵字第四八二一號提起公訴，經本院以八
    十九年度訴字第一六七九號刑事判決就連續施用第一級毒品部分判處有期徒刑一
    年。嗣被告因強制戒治執行滿三月，經評定為合格已無繼續戒治必要，再經本院
    於八十九年十一月八日以八十九年度毒聲字第六五九二號裁定停止戒治，所餘戒
    治期間，付保護管束，被告並於同年十二月一日停止戒治出所，有卷附臺灣臺中
    地方法院檢察署刑案資料查註紀錄表、臺灣高等法院被告全國前案紀錄表及臺灣
    臺中戒治所八十九年十一月三十日中戒教字第三九五四號函各一份可按。是被告
    因自八十九年六月五日及七月六日有連續施用第一級毒品海洛因二次之行為，經
    法院裁定送強制戒治及停止戒治付保護管束，已逾五個月後之同年十二月十日起
    ，才再度開始連續施用第一級毒品海洛因，應係另起犯意，核屬另一獨立之犯罪
    行為，揆諸前揭說明，被告自八十九年十二月十日起至九十年四月二日止連續施
    用第一級毒品海洛因之行為，應屬四犯。因而事證明確，被告在五年內四犯施用
    第一級毒品海洛因之犯行洵堪認定，應予依法論科。
三、查海洛因屬毒品危害防制條例第二條第二項第一款所規定之第一級毒品。被告四
    犯施用第一級毒品海洛因之行為，所為核係犯同條例第十條第一項之施用第一級
    毒品罪。其持有毒品之行為，意在供己施用，故持有之低度行為，應為施用之高
  度行為所吸收，不另論罪。被告先後多次施用第一級毒品海洛因之犯行，時間緊
    接，且觸犯構成要件相同之罪，顯係基於概括犯意反覆為之，應依刑法第五十六
    條連續犯之規定，論以一罪，並加重其刑。如事實欄所示施用第一級毒品海洛因
    部分之犯罪事實，公訴人雖僅就被告於九十年二月起至同年四月二日止之犯行予
    以起訴，而未論及其餘部分犯行，惟被告該其餘部分犯行，既與起訴部分之施用
    第一級毒品海洛因多次之犯罪事實，有連續犯之裁判上一罪關係，自為起訴效力
    所及，本院自應併予審理。爰審酌被告前因施用毒品犯行，甫經二次觀察、勒戒
    ，並送強制戒治，於戒治期間經評定成效合格而停止戒治，竟於付保護管束期間
    猶故態復萌，再施用毒品不輟，無視於毒品對於自身健康之戕害及國家對於杜絕
    毒品犯罪之禁令，惡性非輕，然被告犯後坦承犯行，態度尚稱良好等一切情狀，
    量處如主文所示之刑，以示懲儆。扣案之注射針筒壹支及塑膠袋三個，被告曾以
    該針筒施用第一級毒品海洛因，而該塑膠袋原係裝第一級毒品海洛因之用等情，
    業據被告於本院調查時陳明在卷，是該注射針筒之內壁及塑膠袋之內部應殘留有
    第一級毒品海洛因之成分而無法完全剝離，應視為毒品危害防制條例第二條第二
    項第一款所指之第一級毒品，均應依同條例第十八條第一項前段規定，沒收銷燬
    之。
據上論斷，應依刑事訴訟法第二百九十九條第一項前段，毒品危害防制條例第十條第
一項、第二十三條第二項、第十八條第一項前段，刑法第十一條前段、第五十六條，
判決如主文。
中      華      民      國      九十    年      八      月    三十一    日
                              臺灣臺中地方法院刑事第七庭
                               審判長法  官  夏  一  
                                     法  官  林  郁  婷
                                     法  官  郭  妙  俐
右正本證明與原本無異。
如不服本判決，應於判決送達後十日內，向本院提出上訴狀。
                                     書記官
中      華      民      國      九十    年      九      月      三      日
附錄本案論罪科刑法條全文：
毒品危害防制條例第十條
施用第一級毒品者，處六月以上五年以下有期徒刑。
施用第二級毒品者，處三年以下有期徒刑。


司法院資訊處製作；財團法人民間司法改革基金會備份。
